臺灣臺北地方法院刑事裁定　　　　　　　　　　　　　八十九年度自字第七二六號
　　自　訴　人　丙○○
　　被　　　告　乙○○
　　　　　　　　甲○○
　　　　　　　　丁○○
右列被告因偽造文書案件，經自訴人提起自訴，本院裁定如左：
    主  文
自訴駁回。
    理  由
一、自訴意旨詳如附件自訴狀影本所載。
二、按法院或受命法官於自訴案件第一次審判期日前訊問及調查結果，如認為案件有
    刑事訴訟法第二百五十二條至第二百五十四條之情形者，得以裁定駁回其自訴，
    同法第三百二十六條第三項定有明文。次按刑法第二百十三條之公務員登載不實
    罪，係以公務員明知為不實之事項，而登載於職務上所掌之公文書，及足以生損
    害於公眾或他人為構成要件（最高法院三十九年台上字第一八號判例意旨參照）
    ，惟若所登載者為公務員職務上容許其本諸職權判斷之部分，尚難以其見解歧異
    即認涉犯該罪名。又證據之取捨，事實之認定乃事實審法院職權行使之範圍，故
    法院依自由心證判斷事實真偽及何種證據應予調查，其調查之範圍如何，於未違
    背論理法則、經驗法則之範圍內，乃屬事實審法院得依職權自由裁量之事項。
三、自訴人認被告涉犯右揭公務員登載不實罪嫌，係以：(一)自訴人丙○○不服本院八
    十九年自字第二○○號盧仁發偽造文書刑事裁定而提起抗告，經臺灣高等法院法
    官即被告三人以八十九年度抗字第二五四號裁定抗告駁回，而裁定中對於自訴人
    八十九年五月三十一日郵寄之抗告狀所載抗告理由：甲、因原裁定係以明知失真
    出於故減的犯罪手段所作成。綜觀原裁定全文對自訴人於八十九年三月十四日提
    出之補充自訴理由狀所載被告盧仁發的犯罪事實全未觸及，略而不見，用意當然
    是為圖官官相護以期替伊脫罪，舉例言之，該狀第二頁明指：「被告盧仁發檢察
    總長，所犯公務員登載不實的犯罪事實，不一而足，下述便是另一犯罪事實和證
    據，亦即在其所撰八十九年度臺興字第○二二七九號函說明部分第二段第十三行
    至第十四行明確登載『... 又如本件合建事業主體係吉盛公司，則被告（指黃天
    桂）應與吉盛公司結算，而非宏苗公司結算云云亦屬矛盾... 』經自訴人所陳吉
    盛公司和宏苗公司顛倒，將頭變腳主客易位，明顯失真，登載不實，因為真實的
    登載至少應是『本件合建事業主體係宏苗公司，則被告（指黃天桂）應與宏苗公
    司結算，而非吉盛公司結算』方屬正確... 」，該狀包括面底長達六頁，原裁定
    法官卻視而不見，顯然故意縱容不法，理當另案接受法律的追訴；乙、因原裁定
    理由與刑事訴訟法第三百二十六條之規定有違。該法條第二項明定：「前項訊問
    不公開之」，惟原審於八十九年三月二十日開調查庭公開訊問自訴人（未清場）
    ，明顯違反程序正義，應無該法條第三項之適用。被告三人對於甲、乙兩點抗告
    理由，全然視而未賭，竟置之不理，隻字不提，其等此種「將有作無」（明知失
    真出於故減）的犯行，其用意當然是為圖官官相護以期替被告盧仁發檢察總長脫
    罪。(二)被告三人之裁定，係濫用心證之權，逕行不實認定（非憑證據）該案被告
    盧仁發係誤寫、誤載且無主觀上明知為不實之犯罪構成要件而故為不實登載。如
    自訴人於八十九年二月二十五日提出的自訴狀第七頁所載，自訴人已兩度敘明「
    上」訴書，況該案被告盧仁發既已在其復函主旨部分表明，「... 經詳加審核..
    」而經之登載為「起」訴書，實在不能謂非明知故犯，何況三歲孩童便能清楚區
    分「上」床和「起」床之不同，堂堂檢察總長當無不能區別「上」訴書和「起」
    訴書之理，同時「上」字和「起」字無論字形、字音、字義與字劃皆無近似雷同
    之處，顯非文字錯誤無疑，由上足證該案被告盧仁發確實明知而為不實登載，被
    告三人在未傳訊該案被告盧仁發的情況下，竟為誤寫、誤載的不實認定，顯與最
    高法院四十年台上字第八六號判例所揭「事實之認定，應憑證據，... 」相違，
    除了自曝只圖官官相護，不求真實而為替該案被告被告盧仁發脫罪的意圖之外，
    徒留不實認定而故為登載的犯罪證據等語，並提出臺灣高等法院八十九年度抗字
    第二五四號刑事裁定書、本院八十九年度自字第二○○號刑事裁定書、抗告狀、
    補充自訴理由狀、自訴狀、最高法院檢察署函影本各一件，資為論據。
四、經查，本件被告等以合議裁定駁回自訴人之抗告，理由以：「非常上訴，乃對於
    確定判決之審判違背法令而設之救濟方法，其設置之目的係為統一適用法令為其
    主旨，必原判決不利於被告，或經撤銷後由原審法院更為審判者，其效力始及於
    被告。而最高法院對於非常上訴案件之調查，以非常上訴理由所指摘之事項為限
    ，審查原確定判決之審判有無違背法令，應受原確定判決確認事實之拘束，是若
    最高法院檢察署檢察總長認聲請人之聲請與非常上訴之要件不合，而駁回其聲請
    時，當屬其得依職權行使之範圍，縱於駁回理由中對於聲請人之聲請意旨有誤寫
    、誤載之情形，亦與刑法第二百十三條不實登載公文書罪之成立，除客觀上公務
    員在其職務上所掌公文書有虛偽不實之登載行為，且足生損害於公眾或他人外，
    其在主觀上須明知為不實之構成要件有間。此外，又無其他積極證據足認被告確
    有上開偽造文書犯行，被告之犯罪嫌疑尚屬不足。原法院因而駁回本件自訴，經
    核並無不合。抗告人抗告意旨，仍執前詞，認被告之行為與刑法第二百十三條之
    規定相符云云，指摘原裁定不當，為無理由，應予駁回」等語。是觀諸上開裁定
    內容，乃被告等承審案件本於職權認定事實、適用法律之結果，係屬法院得依職
    權自由裁量之範圍，揆諸上開判例意旨及說明，顯與刑法第二百十三條公務員不
    實登載公文書罪之構成要件有間。本件自訴人徒以被告等所持之見解與自訴人歧
    異，指摘被告等於其所製作之判決書上登載不實，冀以刑法第二百十三條之罪相
    繩，容有誤會。此外，復查無其他積極證據足認被告等確有自訴人所指上開犯行
    ，被告等之犯罪嫌疑尚屬不足，依首開法條規定，本件自訴應予駁回。
據上論斷，應依刑事訴訟法第三百二十六條第三項、第二百五十二條第十款，裁定如
主文。
中    華    民    國      九十一      年        四      月      十五    日
                                      臺灣臺北地方法院刑事第八庭
                                          法  官  張筱琪
右正本證明與原本無異。
如不服本裁定，應於裁定送達後五日內向本院提出抗告狀。
                                          書記官  吳一凡
中    華    民    國      九十一      年        四      月      十七    日
